臺灣嘉義地方法院民事判決
                                     109年度重訴字第26號
原      告  趙悅君  
訴訟代理人  陳澤嘉律師
訴訟代理人  林子恒律師
被      告  王毓燊  

被      告  鄭雅蓮  

被      告  鄭景聰  

被      告  鄭意靜  

被      告  鄭惠蓮  

共      同
訴訟代理人  黃韋儒律師
上列當事人間所有權移轉登記事件，在民國110年3月4日言詞辯
論終結，本院判決如下：
    主      文
被告應該把坐落嘉義縣○○鄉○○段○○○段0地號土地所有權移轉登記
給原告。
訴訟費用由被告連帶負擔。
    事實及理由
一、原告主張和聲明： 
  ㈠原告是依照信託物返還請求權，請求被告把坐落嘉義縣○○鄉○
    ○段○○○段0地號土地（下稱本件土地）所有權移轉登記給原
    告：
　⒈訴外人即原告配偶鄭勝文（原名：鄭文祥）和鄭文龍、鄭文
    發、鄭文豐、鄭淑敏，共同經營省輝工業股份有限公司（下
    稱省輝公司），並且共同以公司資金購買原坐落嘉義市劉厝
    段劉厝小段260、260-1、83、83-1、429、429-1、429-2地
    號等7筆土地（下稱本件7筆農地）。因當年土地法規的限制
    ，本件7筆農地只能登記在具備農民身分的訴外人鄭見成名
    下。鄭勝文在民國84年6月間取得鄭見成的同意，由鄭見成
    在84年6月間以前述260、260-1地號等2筆土地，為臺灣中小
    企業銀行（下稱臺灣企銀）設定本金最高限額為新臺幣（下
    同）1,200萬元抵押權，並以訴外人易翔工業股份有限公司
    （下稱易翔公司）為借款人，鄭見成為連帶保證人，向該銀
    行借款1,000萬元（後來又在86年9月間把前開抵押權本金最
    高限額變更登記為2,400萬元）；又在85年4月1日、同年月3
    0日，鄭見成以鄭勝文為連帶保證人，以前述83、83-1地號
    等2筆土地為華南銀行設定最高限額1,200萬元抵押權，依序
    向該銀行借款800萬元、190萬元，合計990萬元；鄭見成又
    在85年4月以前述429、429-1、429-2地號土地為臺灣企銀設
    定抵押權，由鄭勝文為借款人，鄭見成為連帶保證人，向該
    銀行借款630萬元。前開所有貸款都交由鄭勝文使用。但是
    ，鄭文龍等人認為本件7筆農地既然是以省輝公司資金購買
    ，當然屬於各股東（鄭勝文、鄭文龍、鄭文發、鄭文豐、鄭
    淑敏等5人）共有財產，鄭見成及鄭勝文擅自抵押本件7筆農
    地的行為有侵害各股東權益的疑慮，鄭勝文應該設法提供擔
    保。經過協調，由原告在85年7月19日把本件土地所有權移
    轉登記給鄭文龍，藉以保障省輝公司各股東權益，原告與鄭
    文龍間是成立信託讓與擔保契約（下稱本件信託讓與擔保契
    約），鄭文龍並沒有因此取得本件土地所有權等事實，已經
    本院94年度訴字第212號民事判決、臺灣高等法院臺南分院
    （下稱臺南高分院）96年度上字第76號民事判決、最高法院
    97年度台上字第549號民事裁定等（下合稱前審事件）判決
    確定。
　⒉本件信託讓與擔保契約是無名債的契約，目的是為了擔保鄭
    勝文如果沒有辦法清償前述借款而損及省輝公司的資產時，
    可以變賣本件土地來補償省輝公司因此損失的資產。但是，
    原告及鄭勝文已經和省輝公司及全體股東和解，簽立和解書
    ，免除鄭勝文以本件7筆農地抵押貸款造成財產損失所生債
    務，並且同意把本件土地返還給原告。本件信託讓與擔保契
    約的目的已經沒有實現的必要，原告可以依照信託終止後的
    信託物返還請求權請求被告返還本件土地。
　⒊被告抗辯前述債務沒有完全清償或債務必須由鄭勝文專屬一
    身清償等語，都是沒有法律上依據：
　⑴前審事件臺南高分院96年上字第76號民事判決已經認定原告
    與鄭文龍間就本件土地，是本於保障省輝公司股東的目的，
    成立信託讓與擔保契約，目的是在擔保鄭勝文用本件7筆農
    地抵押借款後，不會因鄭勝文沒有清償該債務而損害本件7
    筆農地，保障省輝公司各股東對於公司財產的權利，原告與
    鄭文龍間或鄭勝文與鄭文龍間並沒有任何債權債務關係，也
    沒有何等權利可供擔保。可見本件信託讓與擔保契約是在擔
    保避免因為鄭勝文沒有償還前述抵押借款而影響省輝公司其
    他股東就公司財產所具有的潛在利益。
　⑵前述抵押借款債權中臺灣企銀的所有貸款，都是由訴外人鄭
    淑敏在88年5月11日代償完畢，而該債權請求權時效在103年
    5月11日消滅，鄭淑敏已經沒有辦法再向鄭勝文主張任何債
    權請求權。向華南銀行貸款部分，因為抵押物（前述83、83
    -1地號等2筆土地）已經被嘉義市政府徵收，嘉義市政府把
    徵收補償金提存，經華南銀行聲請強制執行，受償1,112萬4
    ,151元，不足清償部分，華南銀行同意優待減收，並且在91
    年3月29日受償現金70萬元後，該貸款也在91年3月29日清償
    完畢。華南銀行前述獲償款項就是省輝公司的損失（也就是
    省輝公司股東的損失），這項債權請求權時效也已經在106
    年3月29日消滅，已經沒有任何股東可以再向鄭勝文主張任
    何債權請求權。更何況省輝公司及全體股東都已經同意免除
    鄭勝文所造成的損失及債務，因此本件信託讓與擔保契約已
    經沒有權利可供擔保而沒有存在的必要。被告雖然抗辯本件
    信託擔保的債務必須是鄭勝文清償，本件信託擔保的債權才
    消滅等語，但是在省輝公司已經免除鄭勝文所造成的債務的
    情況下，鄭勝文如何向省輝公司清償，如果依照被告的抗辯
    ，則本件信託讓與擔保契約將永遠不可能消滅，信託物永遠
    沒有辦法返還，被告抗辯不可以採信。
　⒋被告抗辯本件信託讓與擔保契約是保障訴外人鄭文龍、鄭文
    豐、鄭文發、鄭淑敏等自然人身分，和省輝公司股東身分無
    關等語。但是，鄭勝文是以省輝公司財產抵押借款，如果不
    是因為鄭文龍、鄭文豐、鄭文發、鄭淑敏在鄭勝文借款當時
    都是省輝公司的股東及經營階層，對省輝公司的財產都有潛
    在利益，因此由原告提供本件土地供擔保他們的權益，否則
    省輝公司財產被抵押借款，和鄭文龍、鄭文豐、鄭文發、鄭
    淑敏的自然人身分有何關係？他們自然人身分又有何利益或
    權利可供擔保。被告的抗辯，顯然是就前審事件的裁判內容
    及證人證詞斷章取義，並不可採信。
　⒌又本件信託讓與擔保契約並不存在所謂「全部信託利益的受
    益人」，不能類推適用信託法第65條第1款規定，而應該是
    類推適用信託法第65條第2款規定，以委託人的身分，對被
    告主張信託物返還請求權，原告自可類推適用信託法第65條
    第2款規定，請求被告返還本件土地。
　㈡鄭文龍及被告王毓燊（鄭文龍的配偶，原名：王玉妹）在94
    年3月16日（原告書狀誤載為93年間）已經把他們所有的省
    輝公司股份分別讓與給鄭文發、鄭文豐，取得對價550萬元
    ，鄭文龍及被告王毓燊因此喪失股東身份，而且鄭文龍在本
    院94年度訴字第212號事件審理時也到庭具結證述他在94年3
    月16日退出省輝公司等語，因此鄭勝文沒有清償前述抵押債
    務而會讓省輝公司股東受有不利益的潛在損失風險，已經隨
    鄭文龍股份的移轉而由受讓人鄭文發承受，也就是說鄭文龍
    及被告（鄭文龍的繼承人）都已經不是本件信託讓與擔保契
    約的擔保對象，更何況鄭文發及省輝公司全體股東都已經同
    意免除鄭勝文所造成的損失及債務。因此，被告抗辯因為鄭
    勝文沒有清償前述抵押債務，而拒絕把本件土地交還原告等
    語，顯然不公平。
　㈢前審確定判決的認定，本件信託讓與擔保契約的目的是為了
    保障省輝公司及全體股東權益，在鄭勝文沒有清償前述抵押
    借款而造成省輝公司及全體股東權益受損時，受託人可以變
    賣本件土地來彌補受益人（即省輝公司及全體股東）的權益
    。由此可知，本件信託讓與擔保契約並不是擔保前述抵押借
    款能夠獲得清償，因為前述抵押借款事實上是由易翔公司、
    鄭見成、鄭勝文分別以借款人和連帶保證人的名義向臺灣企
    銀、華南銀行借貸並設定抵押，如果有第三人代位清償前述
    抵押借款，除非該第三人代位清償後主張權利導致省輝公司
    及全體股東的權益因此受損，否則不會有本件信託擔保的目
    的的實現。而且前述抵押借款的債權人臺灣企銀和華南銀行
    並不受本件信託讓與擔保契約的擔保，也不可能主張本件信
    託讓與擔保契約的受益人權利，則繼受前述抵押借款債權的
    代位清償的第三人當然也不可能主張本件信託讓與擔保契約
    的受益人地位。被告雖然抗辯依照證人鄭淑敏的證詞，及協
    議書、讓與契約書等證據，可以證明鄭文龍曾經代位清償前
    述抵押借款至少500萬元等語。但是：
　⒈證人鄭淑敏的證詞並沒有具體指明清償的貸款就是本件的抵
    押借款債務。
　⒉另外，前開協議書、讓與契約書等文書的內容是記載訴外人
    鄭淑敏、王淑惠、王毓燊、陳秋琴、出資承買臺灣企銀就前
    述260、260-1、429、429-1、429-2等地號土地及水上鄉388
    -5地號土地的抵押權價值，鄭淑敏並把該抵押權價值轉賣給
    鄭文發、鄭文豐、鄭文龍等情，都和省輝公司及全體股東的
    權益沒有關係，只是他人間就前述土地的抵押權利為承買而
    已，和本件信託讓與擔保契約沒有關係。而且前述協議書等
    文書只是書面契約，沒有辦法知道立約人等是否確實履行該
    契約，被告提出前開文書要證明鄭文龍代位清償的金錢流向
    ，而只是被告主張代位清償的金額和前開文書上金額剛好吻
    合，不能證明鄭文龍確實有代位清償，所以被告主張鄭文龍
    有代位清償前述抵押借款，不可以採信。
　⒊本件信託讓與擔保契約的目的不是前述抵押借款能夠清償，
    所以本件縱使有他人代位清償前述借款，也和省輝公司及全
    體股東沒有關係，不能認為該代位清償人就取得信託契約受
    益人的地位，並得主張信託契約受益人的權益。
　㈣被告抗辯本件信託讓與擔保契約的信託物返還請求權已經罹
    於15年的請求權時效，不可以採信：
　⒈訴外人鄭淑敏的請求權以及省輝公司各股東的債權請求權，
    分別在103年5月11日、106年3月29日才罹於時效。無論從那
    個時間點起算，本件信託讓與擔保契約終止後的原告信託物
    返還請求權都沒有罹於時效，被告主張本件請求權已經罹於
    15年的請求時效，不足以採信。
　⒉前述臺南高分院96年度上字第76號民事判決敘明：「訴外人
    鄭文祥(即原告配偶鄭勝文）並未依約履行清償上開抵押債
    務之義務，兩造就系爭土地所為信託的讓與擔保契約，就移
    轉系爭土地所有權移轉予被上訴人，以擔保訴外人鄭文祥履
    行清償抵押債務之目的既未完成，揆諸首開說明，上訴人在
    債務人鄭文祥未清償其債務前，不得片面終止信託讓與擔保
    關係，請求被上訴人返還系爭擔保土地。」被告雖然抗辯鄭
    見成在80年間已就省輝公司債權已向鄭勝文表示不再追究，
    已發生債務免除效力，本件信託物返還請求權已經罹於15年
    消滅時效等語。但是：
　⑴省輝公司在80年到90年間的代表人是鄭文發，鄭見成並不是
    省輝公司的法定代理人或董事，本來就不能代表省輝公司為
    意思表示。另外，也沒有任何證據證明省輝公司當時的股東
    或董事曾經決議授權鄭見成為意思表示，則被告抗辯鄭見成
    是事先得到授權或事後追認等語，不能採信。而且被告及鄭
    文龍身為受託人，自始拒絕把本件土地返還給原告，現又改
    抗辯信託物返還請求權已經罹於時效，除沒有證據可以證明
    原告已可以行使信託物返還請求權外，縱如被告假設，也有
    誠信原則的禁反言原則適用，而且違反受託人善良管理人注
    意義務或忠實義務，被告抗辯，不可以採信。
　⑵前述83、83-1地號土地擔保的抵押債務是在91年3月29日因受
    償70萬元而全數清償，而鄭見成是在前述94年度訴字第212
    號事件審理時的95年3月27日言詞辯論期日提及他個人認為
    不應追究，同時也提到鄭文龍並不同意，而且鄭文龍在前審
    事件訴訟期間都明確拒絕把本件土地返還給原告，足以證明
    被告抗辯原告的信託物返還請求權時效消滅等語，不足以採
    信。
　⑶至於鄭文發證述鄭見成是在80幾年間表示不追究等語，可能
    因為該事實已久遠，致時間點有所出入，而且鄭文發只是陳
    稱他記憶中的父親發言印象，不能就此認為是省輝公司及全
    體股東意思，更何況鄭文龍在80幾年間仍然是省輝公司股東
    ，也一直反對、拒絕把本件土地返還原告，所以被告的時效
    抗辯，不足以採信。
㈤聲明：被告應把本件土地的所有權移轉登記給原告。
二、被告抗辯和聲明：
　㈠對原告以下主張，不爭執：
　⒈本件信託讓與擔保契約是原存在於原告與鄭文龍之間，鄭文
    龍死亡後，其權利義務由被告共同繼承等事實
　⒉原告和鄭文龍間訂立本件信託讓與擔保契約時，並沒有約定
    何時歸於消滅，但約定本件土地所擔保債權消滅時，鄭文龍
    應該把本件土地所有權返還登記給原告等事實。
　㈡但是前述「所擔保債權消滅」時，是限於由鄭勝文清償抵押
    債權時。而且前審確定判決已經認定實際上應負責清償本件
    7筆農地抵押貸款債務的人應該是鄭勝文，鄭勝文在前審事
    件審理時也沒有否認這件事實。此外，原告也在起訴狀自認
    他確實沒有清償前述抵押借款債務等事實，依照民事訴訟法
    第279條第1項規定，被告對前述事實，也不用舉證。
　㈢原告先是承認本件信託讓與擔保契約的信託目的是擔保鄭勝
    文向銀行清償前述抵押貸款；之後又表示前述抵押貸款分別
    在88年5月11日及91年3月29日由他人清償完畢，因而鄭勝文
    的債權人分別變更為鄭淑敏以及省輝公司除鄭勝文以外的股
    東等語，因此應該認為本件信託讓與擔保契約的信託目的已
    變更為擔保鄭勝文向鄭淑敏以及省輝公司除鄭勝文以外的股
    東清償借貸債務，事後又再變更為本件信託讓與擔保信託目
    的是為保障省輝公司及全體股東權益等語。但是，本件信託
    讓與擔保契約的信託目的應該是經過本件信託讓與擔保契約
    雙方合意才可以變更，不可以由原告單方任意變更。因此本
    件信託讓與擔保契約的信託目的事實上應該是擔保鄭勝文向
    銀行清償前述抵押借款，不會因為第三人代鄭勝文向銀行清
    償，契約的目的就變成是擔保鄭勝文向鄭淑敏以及省輝公司
    除鄭勝文以外的股東清償借貸債務。原告已自承他沒有清償
    前述抵押借款債務，而且縱使有第三人代原告清償部分的抵
    押借款債務，原告也沒有舉證該第三人已經清償包含本金及
    前揭法定利率計算的利息的全部借款，而難以認定本件信託
    讓與擔保契約的目的已經完成，原告主張本件信託讓與契約
    已經消滅，依據信託物返還請求權請求把本件土地所有權移
    轉登記給原告等情，欠缺法律上根據。
　㈣另外，在前述最高法院裁定已經認定本件信託讓與擔保契約
    的信託目的是擔保鄭勝文向臺灣企銀、華南銀行清償前述抵
    押貸款，這是前審事件兩造攻防的重點，而有訴訟法上爭點
    效的適用，並經原告在本件歷次書狀中自認，依照民法第27
    9條第1項規定，被告不用舉證。原告不斷變更本件信託讓與
    擔保契約的目的有違反前審事件的爭點效。
　㈤本件信託讓與擔保契約的信託目的是為擔保鄭勝文向鄭文龍
    、鄭文豐、鄭文發清償債務而存在，縱使省輝公司事後表示
    不願再追究本件信託讓與擔保契約擔保債務，本件信託讓與
    擔保契約的目的仍然存在，本件土地對被告仍有擔保利益：
　⒈依照證人鄭淑敏的證述可知，前述抵押借款債務不是由鄭淑
    敏清償，而是由鄭文龍、鄭文豐、鄭文發代為清償。如果依
    照原告主張，本件信讓與擔保契約目的可以因為第三人代鄭
    勝文向銀行清償後變更，則本件信託讓與擔保契約的信託目
    的就應該變更為擔保鄭勝文向鄭文龍、鄭文豐、鄭文發清償
    債務而存在，而和省輝公司的股東身份沒有關係，因此原告
    主張鄭文龍在94年3月16日把他名下省輝公司的持股讓與鄭
    文發，鄭文龍已經不是省輝公司股東，本件信託讓與擔保契
    約的信託目的已經失去存在意義，本件信託讓與擔保關係應
    歸於消滅等語，不足以採信。
　⒉再者，本件信託讓與擔保契約的信託目的既然認定如前述，
    縱使原告事後和省輝公司及其全體股東達成和解，省輝公司
    已經不願再行追究本件信託讓與擔保契約擔保債務，而且鄭
    文龍也已經不是省輝公司的股東，則本件信託讓與擔保契約
    的信託目的仍有部分獨立為擔保鄭勝文向鄭文龍清償債務而
    存在，所以本件土地對被告仍然有擔保利益，原告主張本件
    信託讓與擔保契約的信託目的已完成，本件信託讓與擔保關
    係當然歸於消滅等語，不可採信。原告不可以片面終止信託
    讓與擔保關係，請求被告返還本件土地。
　⒊前述抵押借款債務不是由鄭淑敏清償，而是由鄭文龍、鄭文
    豐、鄭文發代為清償，鄭文龍代為清償金額為500萬元：
　⑴依據被告提出鄭淑敏與訴外人王淑惠、陳淑琴、被告王毓燊
    簽訂的協議書，可以佐證被告王毓燊確實曾經出資500萬元
    ，而且和鄭見成在本院94年訴字第212號卷內的證述上方簽
    名者，分別為鄭文龍、鄭文發、鄭文豐之妻子，以及鄭淑敏
    等語核對，更可以佐證被告王毓燊出資500萬元的事實是真
    的。
　⑵依據被告提出鄭淑敏與訴外人鄭文發、鄭文龍、鄭文豐簽訂
    的讓與協議書，和證人鄭淑敏在本件的證述，可佐證鄭文龍
    出資500萬元代為清償的事實是真的。
　㈥無論鄭勝文對於鄭淑敏及其他股東代為清償借貸債務是否取
    得時效抗辯權，本件信託讓與擔保關係都不會因此而歸於消
    滅，更不可以類推適用信託法第62條的規定：
　⒈我國信託法僅規範「管理信託」，本件信託讓與擔保契約不
    能適用信託法規定。此外，信託讓與擔保契約成立的目的是
    為了受託人利益，與信託法規定的信託契約是為委託人或受
    益人的利益者本質上並不相符，法律效果也不同，所以也不
    能類推適用信託法規定。
　⒉退一步來說，如果認為本件信託讓與擔保契約可以類推適用
    信託法規定。但是，借款債權的消滅時效完成，只是債務人
    取得拒絕履行的抗辯權而已，債的法律關係並不因消滅，而
    且原告確實已經自認沒有清償前述抵押借款債務，則本件信
    託讓與擔保契約在該等債務清償前，不能認為是信託目的已
    完成，信託關係當不因而歸於消滅。
　㈦依據民法第312條、第259條、第870條抵押權從屬於主債權等
    規定，信託讓與擔保是類似物上保證人地位，而可以類推適
    用抵押權相關規定，信託讓與擔保如果是由第三人清償，擔
    保利益人自應隨同移轉，說明如下：
　⒈第三人以自己的財產供為債務人清償債務之用，和物上保證
    人的地位類似，在其代為清償債務或因債權人實施讓與擔保
    而喪失標的物的所有權時，可類推適用民法第879條規定，
    對債務人行使求償權，信託讓與擔保既然類似於抵押權的規
    定，自得類推適用抵押權從屬主債權之法律性質（見臺南高
    分院92年簡上字第154號民事判決意旨）。
　⒉另外，依據內政部地政司内授中辦地字第0990723757號令內
    容，代位清償是有利害關係的第三人因清償債務，在清償限
    度内，債權人的債權在法律上當然移轉於清償人，而可以代
    位行使，和當事人的意思無關，利害關係人代為清償債務後
    ，債權法定移轉所生其從屬抵押權的法定移轉，是屬民法第
    759條所定非因法律行為的不動產物權變動。而依據鄭文龍
    在本院94年訴字第212號的陳述，原先只登記在鄭文祥名下
    的本件7筆農地，購地資金有部分是鄭文龍所出資，鄭文龍
    為了避免自己有隱性所有權的本件7筆農地遭受銀行拍賣才
    願意替鄭文祥清償，因此鄭文龍是民法第312條規定的有「
    利害關係」的第三人，清償債務後，因債權法定移轉所生其
    從屬抵押權的法定移轉，屬於民法第759條所定非因法律行
    為的不動產物權變動，不需登記就生效力。所以信託讓與擔
    保如果是由第三人清償，擔保利益人就應該隨同移轉。
　⒊基上，本件信託讓與擔保是由第三人鄭文龍、鄭文發、鄭文
    豐等3人清償，擔保利益應該隨同移轉與該3人，鄭文龍、鄭
    文發、鄭文豐才是擔保利益人，和省輝公司無關。
　㈧鄭見成在80年間就省輝公司的債權所為不再向鄭勝文追究該
    等債務的表示，已直接對省輝公司發生債務免除的法律效果
    ，縱使原告確有因本件信託讓與擔保關係消滅而生的返還請
    求權（此為假設語氣），也已經罹於15年消滅時效：
　⒈原告主張證人鄭文發所述原來都是鄭見成意思，是不足以代
    表省輝公司的意思，但是鄭見成是鄭勝文、鄭文發、鄭文龍
    等人的父親，依照證人鄭文發的證述，實質上掌握省輝公司
    的營運決策舆資金來源，依照公司法第208條第5項、第57條
    、第58條及第8條第3項規定，當然是代表省輝公司的董事。
    他就省輝公司債權對外所為不再向鄭勝文追究該等債務的表
    示就是省輝公司的意思，在80年間已對外發生債務免除的法
    律效力。
　⒉退一步來說，鄭文發是省輝公司的法定代理人，他既然已經
    明確承認鄭見成在80年間就省輝公司債權對外表示不再向鄭
    勝文追究該等債務的效力，足以認定鄭見成在作成免除债務
    決定當時就已經有省輝公司法定代理人的事前授權，其作成
    免除债務決定後也隨即得到省輝公司法定代理人事後承認，
    依照民法第103條規定，鄭見成在80年間就省輝公司債權所
    為不再向鄭勝文追究該等債務表示，當然直接對省輝公司發
    生債務免除的法律效力。
　⒊再退步言之，無論鄭見成在80年間的代理權在省輝公司内部
    是否受有限制，鄭見成在80年間既然就省輝公司債權對外表
    示不再向鄭勝文追究該等債務，省輝公司全體股東知悉此一
    決定後都沒有反對的意思表示，依照民法第169條表現代理
    及第107條規定，鄭見成前述不再向鄭勝文追究該等債務的
    表示，對外即為省輝公司的意思，所以省輝公司在80年間就
    已經對外發生債務免除的法律效果。
　⒋縱使本件信託讓與擔保契約的信託目的是為擔保鄭勝文向省
    輝公司清償債務而存在，而不是擔保鄭勝文向鄭文龍清償債
    務而存在，但是省輝公司在80年間就已經對外為免除債務的
    意思表示，原告因本件信託讓與擔保關係消滅而生返還請求
    權，在此時就沒有任何可得行使的法律上障礙，這和鄭文龍
    在94年間仍為省輝公司股東時以及在95年間前審件事訟程序
    進行中明確反對免除鄭勝文擔保債務並返還本件擔保物給原
    告，沒有任何關係。原告的本件土地返還請求權（此為假設
    語氣非屬自認），從可得行使之時起算，到現在也已經罹於
    15年消滅時效，原告請求是沒有法律上根據。
　㈨如果原告主張第三人已在88年5月11日及91年3月29日代鄭勝
    文清償前述抵押貸款債務乙事是真實，原告確實有因本件信
    託讓與擔保關係消滅而取得的返還請求權，也已經罹於15年
    消滅時效：
　⒈原告主張由第三人代鄭勝文清償前述抵押借款債務而得請求
    鄭勝文返還該等債務的債權的15年消滅時效，如果自清償日
    88年5月11日及91年3月29日分別起算，已分別在103年5月11
    日及106年3月29日完成，原告就該等返還債務取得時效抗辯
    權，本件信託讓與擔保契約的信託目的顯然已經不能完成，
    本件信託讓與擔保關係已經在106年3月30日歸於消滅等語。
　　但是，事實上應該是原告因本件信託讓與擔保關係消滅而生
    的返還請求權的15年消滅時效從清償日88年5月11日及91年3
    月29日分別起算，因此已分別在103年5月11日及106年3月29
    日完成，被告已經取得對原告返還請求權（無論是類推適用
    信託法第62條規定，或基於債權契約之請求）的時效抗辯權
    ，被告並已明確向原告表示拒絕履行，所以原告的主張應該
    駁回。
  ㈩原告提出的和解書，是訴訟中的和解，依照民法第148條規定
    ，是以損害被告為目的，所以該和解書無效。
　聲明：原告之訴駁回。
三、得心證的理由　　
　㈠原告主張以下事實，應該相信是真實的：
　⒈本件7筆農地是以省輝公司的資金購買，是因為當時土地法規
    的限制，才登記在鄭見成名下的事實。被告在本件雖然主張
    其中一部分資金是由鄭文龍個人出的等語，但是訴外人鄭淑
    敏、鄭文豐在本院94年度訴字第212號（卷宗下稱前審事件
    訴字卷）審理時分別證述略以：劉厝里的土地（指本件7筆
    農地）是以家族共同經營企業所得到的錢去買的而登記在鄭
    見成名下；劉厝里的土地是是我父親鄭見成和我、鄭文祥、
    鄭文發、鄭文龍、鄭淑敏等合作經營省輝公司所得資金購買
    ，因為法令限制而登記在鄭見成名下等語（前審事件訴字卷
    一第93至95頁、第217至219頁）；鄭文龍在審理時也陳述略
    以：劉厝里的土地是我們兄弟姊妹一起經營所得的錢，由父
    親出名去買的等語，並沒有主張其中部分資金是由他個人支
    付（前審事件訴字卷一第231至235頁），足以認定本件7筆
    農地是用省輝公司的資金購買，被告前述主張，不能採信。
　⒉如一、㈠、⒈項下記載，鄭勝文和鄭見成以本件7筆農地分別為
    臺灣企銀及華南銀行設定抵押貸款以及所貸到的金錢，都是
    交給鄭勝文個人使用的事實。　
　⒊原告把本件土地所有權移轉登記給鄭文龍，是成立信託讓與
    擔保契約的事實。
　⒋鄭文龍已經死亡，被告都是鄭文龍的繼承人的事實。　　
　㈡如下列⒉⑴、⑵所示的事實，本院不得違反前審事件確定判決的
    認定，兩造當事人也應該受前述認定的拘束，不可以再為相
    反的主張：
　⒈按「按學說上所謂之「爭點效」，係指法院於確定判決理由
    中，對訴訟標的以外當事人所主張或抗辯之重要爭點，本於
    兩造辯論之結果所為之判斷結果，除有顯然違背法令，或當
    事人提出新訴訟資料足以推翻原判斷之情形外，於同一當事
    人間，就與該重要爭點有關之他訴訟，不得再為相反之主張
    ，法院亦不得作相異之判斷而言，其乃源於訴訟上之誠信原
    則及當事人公平之訴訟法理而來。是「爭點效」之適用，除
    理由之判斷具備「於同一當事人間」、「非顯然違背法令」
    及「當事人未提出新訴訟資料足以推翻原判斷」等條件外，
    必須該重要爭點，在前訴訟程序已列為足以影響判決結果之
    主要爭點，經兩造各為充分之舉證，一如訴訟標的極盡其攻
    擊、防禦之能事，並使當事人適當而完全之辯論，由法院為
    實質上之審理判斷，前後兩訴之標的利益大致相同者，始應
    由當事人就該事實之最終判斷，對與該重要爭點有關之他訴
    訟負結果責任，以符民事訴訟上之誠信原則。」（最高法院
    96年度台上字第307號民事裁判意旨）。前述民事裁判所揭
    示、承認民事確定判決理由中的判斷，在一定要件下，對於
    同一當事人間的後訴訟，也具有拘束力，除兩造當事人不可
    以再為相反的主張外，受理後訴訟的法院，也不可以為相反
    的認定（判斷）。這是近來來我國審判實務上普遍承認的效
    力（最高法院87年度台上字第1029號；96年度台上字第1782
    號、第2569號；97年度台上字第1783號、第2376號、第2688
    號；99年度台上字第781號、第1797號；101年度台上字第99
    4號等民事裁判，都採取相同見解）。本院也贊同、採用前
    述民事確定判決理由中判斷拘束力的見解。又前述見解所示
    「同一當事人間」，除了前後訴訟當事人是同一人之外，依
    照民事訴訟法第401條第1項規定意旨，當然也包括在訴訟繫
    屬後為當事人的繼受人。
　⒉經查原告前曾經以本件信託讓與擔保契約已經消滅為由，以
    鄭文龍為被告提起訴訟，請求鄭文龍返還本件土地，經前審
    事件判決原告敗訴確定等情，已經本院調取前述事件卷宗查
    明。而前審事件臺南高分院96年度上字第76號（卷宗下稱前
    審事件上字卷）民事判決理由內已經認定如下事實：
　⑴本件7筆農地，是用鄭勝文等兄弟姊妹共同經營公司（指省輝
    公司）資金購買，而登記在鄭見成名下，屬於該家族的財產
    。
　⑵原告為擔保鄭勝文清償以本件7筆農地抵押借款債務的履行，
    而同意把本件土地所有權移轉登記在鄭文龍名下，來擔保鄭
    勝文不依約清償抵押借款債務時，鄭文龍可以就本件土地變
    賣或估價，而就該價金受償的信託讓與擔保契約。
　⒊被告是鄭文龍的法定繼承人，是屬於前審事件繫屬後，鄭文
    龍的繼受人，而前述判斷並沒有顯然違背法令，當事人也沒
    有提出足以推翻前述判斷的證據資料，兩造自應受前述判決
    理由中判斷的拘束。　
　㈢本件信託讓與擔保契約的目的，應該是擔保屬於省輝公司所
    有本件7筆農地不會因為前述抵押借款沒有清償而被拍賣，
    致受損害，以及省輝公司股東基於股東身分應有權益因此所
    受損害：　
　⒈依據前審事件前述理由中判斷，雖然是認定本件7筆農地屬於
    「該家族的財產」，但是並沒有明確表明是屬於該家族成員
    個人共有的財產。經查，⑴購買本件7筆農地的錢是用省輝公
    司的資金，已經認定在前；⑵本件也沒有任何證據證明該資
    金是該公司股東因為盈餘分配等取得資金後，再拿出來充作
    買賣價金；⑶鄭文發雖然在本院94年度訴字第212號審理時證
    稱略以：劉厝里的土地是我、鄭文龍、鄭文豐、鄭文祥出錢
    買的等語，但是這項證言和其他證人證稱是用省輝公司資金
    購買等情不符，自不能採信。⑷再者，原告在前審事件第二
    審審理時主張本件劉厝小段260、260-1、429、429-1、429-
    2等地號土地因為辦理區段徵收，所分配到玉山小段292地號
    土地登記在省輝公司名下等情，為鄭文龍在前審事件第二審
    所不爭執（前審事件上字卷第96頁、第103頁），如果本件7
    筆農地不是省輝公司所有，何以在取得區段徵收抵價地後，
    反而登記給省輝公司？足以認定前述確定判決所認定本件7
    筆農地是「該家族的財產」，應該是指屬於省輝公司的財產
    ，只是因為省輝公司是鄭勝文等兄弟姊妹共同經營的家族公
    司，才認定是家族的財產，並不是指該家族成員共有的財產
    。
　⒉訴外人鄭文發、鄭淑敏、鄭文豐及鄭文龍分別在本院94年度
    訴字第212號審理時為以下證言及陳述：
　⑴鄭文發證述略以：鄭文祥拿劉厝里土地去向銀行貸款3,000萬
    元，後來沒有繳納貸款，劉厝里土地就被查封。因為他們兄
    弟覺得鄭文祥花了許多錢，鄭文祥才同意暫時把本件土地過
    戶給鄭淑敏作補償，鄭淑敏後來又過戶給鄭文龍，只是暫時
    登記給鄭文龍，不是要把土地給他。當初並沒有確約定將來
    土地要還鄭文祥，但是心裡是有這樣的意思等語（前甚事件
    訴字卷一第80至83頁）。
  ⑵鄭淑敏證述略以：劉厝里土地是以家族共同經營企業所得的
    錢買的，而登記在父親鄭見成名下，結果鄭見成拿去抵押，
    借出來的錢給鄭文祥使用。當時我們兄弟姊妹間有默契，因
    為借出來的錢是給鄭文祥用，我們兄弟姊妹覺得要有土地移
    轉給我們家族，但是因為本件土地是農地，沒有辦法移轉給
    省輝公司，所以就把土地暫時移轉登記給鄭文龍，但不是把
    土地給鄭文龍等語（前甚事件訴字卷一第93至95頁）。
　⑶鄭文豐證述略以：因為當時用劉厝里土地為抵押標的的借款
    ，都由鄭文祥一人花用，當時我和鄭文發、鄭文龍、鄭淑敏
    4個人一起討論，要叫鄭文祥把土地過戶給我們，這樣我們
    才有保障。因為本件土地是農地，依照當時的法令，農地不
    能移轉為共有，所以才會以鄭文龍一人的名義登記等語（前
    審事件訴字卷一第217至219頁）。
　⑷鄭文龍陳述略以：劉厝里土地算是我們兄弟妹共業的土地。
    但是鄭文祥把劉厝里土地拿去借錢，所借的錢都是他在用，
    我們要有保障，鄭文祥就應該把他名下土地移轉到我們兄弟
    姊妹這一方。當時大家說，以劉厝里設定抵押的錢，鄭文祥
    必須全部還清借款，土地才能還他。當時移轉的目的是要給
    我們兄弟姊妹4個人都有保障，不是給我1人保障。鄭文祥當
    時有說，如果他沒有還清借款，本件土地就由我們兄弟姊妹
    自行處理等語（前審事件訴字卷一第231至235頁）。
  ⒊鄭勝文在臺南高分院96年度上字第76號審理時到場證述略以
    ：本件土地是我和我太太（指本件原告）向黃文清購買的，
    錢有部分是我自己的，部分是向銀行借貸，因為是夫妻，所
    以登記在我太太名下。最早製造車體工廠是我開創，由我父
    親管帳。我父親管帳時，登記在我父親名下的土地，包括劉
    厝里在內的土地共有5筆。這5筆土地等同我與父親共同購買
    。因為我父親名下劉厝里的土地被我拿去借錢，由我父親擔
    保，兄弟的意見很多，所以要我把本件土地過戶給鄭文龍，
    來保障他們的權利，怕將來劉厝里的土地重劃後，他們分不
    到土地。本件土地登記給鄭文龍來保障兄弟姊妹的權益，是
    其他兄弟姊妹提議，我同意的。」等語（前審事件上字卷第
    80至82頁）。
  ⒋綜合以上如三、㈠所示事實、前述前審事件判決理由中的判斷
    、前述證言及陳述，可以認定：設定本件信託讓與擔保，是
    起因於鄭勝文和鄭見成把前述屬於省輝公司所有的本件7筆
    農地，拿去抵押借錢，借到的錢都由鄭勝文一個人拿去用，
    為了顧及同為省輝公司股東的其他兄弟姊妹的權益，原告同
    意把本件土地所有權移轉登記在鄭文龍名下，擔保、督促鄭
    勝文清償以本件7筆農地抵押向臺灣企銀等銀行的借款，避
    免本件7筆土地因為鄭勝文不為清償，導致土地被拍賣，致
    使省輝公司受損害，進而使同為股東的其他兄弟姊妹的股東
    權益受損害；如果鄭勝文沒有清償前述抵押債務時，鄭文龍
    可以就本件土地為變賣或估價，並且以所得價金清償抵押債
    務，避免本件7筆農地被拍賣，或填補前述土地被拍賣所受
    損害，來確保省輝公司及身為股東的其他兄弟姊妹的權益。
    被告主張本件信託讓與擔保的目的是為擔保包含鄭文龍、鄭
    文發、鄭文豐及鄭淑敏自然人身分所受損害等語，為不可採
    。被告雖然又主張本件信託讓與擔保契約是為了擔保鄭勝文
    向臺灣企銀等銀行清償抵押債務等語，但是前審事件雖然認
    定「系爭土地係由上訴人同意提供，以信託讓與擔保方式，
    作為擔保其夫鄭文祥清償第三人銀行抵押借款債務之履行」
    ，但這只是手段，以此手段督促鄭勝文確實清償債務，避免
    本件7筆農地被拍賣而使省輝公司資產受損，確保省輝公司
    資產不受損害，才是本件信託讓與擔保契約的目的，不能因
    此解釋為本件信託讓與擔保是以各該銀行為擔保利益人，擔
    保各該抵押借款債務的清償。更何況，前述借款都已經分別
    提供本件7筆農地設定抵押，又何必再以各該銀行為擔保利
    益人，設定本件信託擔保讓與。
　㈣本件信託讓與擔保契約所擔保的債權已經消滅：
　⒈前審事件雖然以鄭勝文沒有履行清償抵押借款債務，原告不
    得片面終止信託讓與擔保關係等語（臺南高分院判決第11頁
    ）。但是，本件信託讓與擔保的目的，是在擔保省輝公司本
    件7筆農地不被拍賣或因被拍賣致省輝公司及其股東的股東
    權益所受損害。因此，只要前述抵押債務因清償而使本件7
    筆土地不被拍賣，省輝公司及股東的權益就不會受損，至於
    到底是由鄭勝文或者第三人清償，應該不是成立本件信託讓
    與擔保的目的。換句話說，本件信託讓與擔保並不是要求前
    述抵押債務一定要由鄭勝文本人清償。被告辯稱本件抵押借
    款債務不是鄭勝文親自清償，原告不得終止本件信託讓與擔
    保關係等語，為不可採。
  ⒉本件信託讓與擔保所擔保債務範圍，並不包括因為第三人清
    償，該第三人依照法定移轉規定或者債權讓與，取得原債權
    人對於原抵押債務人的債權。
　⑴依照前述事證來看，設定本件信託讓與擔保當時，根本沒有
    談到如果由第三人代為清償前述抵押債務時，該第三人因此
    取得的債權，也在本件信託讓與擔保所擔保的範圍。
　⑵另按「債之清償，得由第三人為之。但當事人另有訂定或依
    債之性質不得由第三人清償者，不在此限。第三人之清償，
    債務人有異議時，債權人得拒絕其清償。但第三人就債之履
    行有利害關係者，債權人不得拒絕。」、「就債之履行有利
    害關係之第三人為清償者，於其清償之限度內承受債權人之
    權利，但不得有害於債權人之利益。」、「讓與債權時，該
    債權之擔保及其他從屬之權利，隨同移轉於受讓人。」，民
    法第311條、第312條、第295條第1項本文分別有明文規定。
    如前所述，如果鄭勝文不清償前述抵押債務時，鄭文龍本來
    就可以變賣本件土地，用所得價金清償債務，避免本件7筆
    農地被拍賣；如果是由第三人清償時，在該第三人是就債的
    履行有利害關係時，依照前述規定，債權人不可以拒絕，而
    且在清償範圍內，承受債權人的權利（法定移轉、法定債權
    讓與），並且包括債權的擔保（抵押權）等在內；如果是就
    債的履行沒有利害關係的第三人清償，只要債權人同意，也
    可以，並且可以用一般債權讓與方式，把對於前述抵押債務
    人的債權及債權的擔保（抵押權）讓與給該第三人，該等代
    為清償的第三人因為代位清償所取得債權本來就已經有相應
    的擔保，更可以佐證第三人代為清償時所取得（受讓）的債
    權，不是本件信託讓與擔保所擔保的範圍。
　⒊前審事件第二審判決已經認定前述抵押借款債務都已經清償
    ：　　　
  ⑴以本件劉厝小段83、83之1地號土地向華南銀行抵押借款的債
    務，因經嘉義市政府辦理區段徵收、提存補償款，由華南銀
    行聲請法院強制執行後，受償1,112萬4,151元，仍不足清償
    執行費用及本金、利息、違約金；經華南銀行同意優待減收
    ，在91年3月29日再受償現金70萬元後，因此結案。
　⑵以本件劉厝小段260、260之1地號等2筆土地，設定本金最高
    限額1,200萬元的抵押權給臺灣企銀，向該銀行借款1,000萬
    元。以及以本件劉厝小段429、429之1、429之2等地號土地
    設定抵押權給臺灣企銀的抵押借款630萬元，都已經在88年5
    月11日由訴外人鄭淑敏代償完畢。
　⒋本件因為華南銀行聲請強制執行而就前述83、83之1地號土地
    的徵收補償款受償，致使省輝公司及股東權益受損害，而省
    輝公司自得因此向鄭勝文求償，這項求償權確實是本件信託
    讓與擔保所擔保的債權。又兩造就前項第⑵部分所示代償，
    到底是鄭淑敏所為，或者是由鄭文發、鄭文豐及鄭文龍代償
    等情，雖然有所爭執。但是，不論是何人代為清償，最多依
    法在清償範圍內，取得原債權人對於鄭勝文或鄭見成的債權
    以及該債權的擔保（抵押權），而這項權利本身並不屬於本
    件信託讓與擔保所擔保的範圍，本件信託讓與擔保利益而不
    因此隨同移轉給該代為清償的人，已如前述。該代償第三人
    如果因為代償而取得原設定給臺灣企銀的抵押權，並因而實
    行抵押權，致使省輝公司及股東權益受損害而得向鄭勝文求
    償，這項求償權才是擔保範圍。被告辯稱因為鄭文龍、鄭文
    發、鄭文豐代償，本件信託讓與擔保利益應移轉給鄭文龍等
    三人，而與省輝公司無關等語，並不可採。
　⒌原告主張省輝公司及其全體股東已經和鄭勝文及原告和解，
    拋棄鄭勝文以本件7筆農地設定抵押借款，對於省輝公司及
    全體股東所生損害以及因此所生債權債務關係，並同意把本
    件土地返還原告等情，已經提出109年10月16日和解書為證
    據（本院卷第239至243頁），應該可以採信。則不只就前述
    第⑴部分已經確定發生的本件信託讓與擔保債權，已經因拋
    棄而消滅；縱有代償第三人因實施第⑵部分的抵押權而造成
    省輝公司及其股東權益受損害，致生債權債務關係，也因為
    省輝公司及其全體股東前述拋棄而不存在。原告主張鄭文龍
    及被告王毓燊已經在94年3月16日把他們所有的省輝公司的
    股份，分別全部讓與給鄭文發、鄭文豐等情，已經提出股份
    轉讓申請書及股份讓渡書為證據（本院卷第51至54頁），鄭
    文龍在本院94年度訴字第212號事件審理時也到場陳稱：我
    在94年3月16日退出省輝公司等語（前審事件訴字卷一第233
    頁），應該可以採信。鄭文龍及被告王毓燊既然已經讓出全
    部股份，自然喪失股東身分，則省輝公司拋棄前述權利、免
    除鄭勝文的債務及原告的負擔，自不是鄭文龍的繼承人以及
    被告王毓燊所可以置喙。是則，原告主張本件信託讓與擔保
    所擔保的債權已經消滅等情，應該可以採信。
　㈤原告有請求被告返還信託物（本件土地）的權利：
　⒈信託讓與擔保既然是債務人為了擔保債務，把擔保物所有權
    移轉給債權人，使債權人在不超過擔保目的範圍內，取得擔
    保物所有權，債務人如果不依約清償債務，債權人可以就擔
    保物變賣或估價而就該價金受清償。自屬於類似於抵押權、
    質權等擔保物權，而具有從屬性，在受擔保債權因為清償、
    免除、抵銷等事由而消滅時，該信託讓與擔保權也隨同消滅
    ，信託讓與擔保義務人自得請求返還讓與擔保信託物。
　⒉本件信託讓與擔保所擔保的債務，已經因為省輝公司及其全
    體股東免除而消滅，自應認為本件信託讓與擔保權也隨同消
    滅，原告自得請求返還信託物（本件土地）。而本件土地是
    因為當時法令限制，無法（以信託讓與擔保方式）把所有權
    移轉給省輝公司，才登記在鄭文龍名下等情，已經鄭淑敏證
    述如前。本件信託讓與擔保權既然已經消滅，原告自得請求
    為鄭文龍繼承人的被告返還本件信託物（本件土地），而請
    求把本件土地所有權移轉登記給原告。
　㈥本件信託物返還請求權並沒有因為時效經過而消滅：
　⒈被告雖然主張依據鄭文發證述鄭見成已經在80幾年間免除債
    務，本件信託物返還請求權已經罹於時效等語。經查：
　⑴證人鄭文發在本院109年8月17日到場證稱：「省輝公司表示
    不再追究的時間點好像是民國八十幾年的時候。嘉義縣○○鄉
    ○○段○○○段0地號要過戶給鄭文龍的時候就有表示只是借名而
    已，且也有表示要將前開土地返還登記給原告。（被告共同
    訴訟代理人問：省輝公司公司表示不再追究，是何人做的表
    示？）是我父親鄭見成在說，因為省輝公司當時都是我父親
    在做決定。（被告共同訴訟代理人問：包括要將前開土地返
    還登記予原告是何人做的決定？）鄭勝文與我父親鄭見成決
    定。（被告共同訴訟代理人問：當初省輝公司表示不再追究
    以及要將系爭土地返還原告，是否有詢問鄭文龍之意見？）
    一定有問過，縱然沒有問過，也一定要同意，因為都是我父
    親鄭見成在決定。（被告共同訴訟代理人問：如果鄭文龍有
    同意，為何鄭文龍並未馬上過戶給原告？）因為大家都在賭
    臭（台語）。」等語（本院卷第205至206頁）。
　⑵然查：
　①本件信託讓與擔保，是在省輝公司其他股東（鄭勝文的兄弟
    姊妹）的要求下，而由原告在85年7月間把本件土地所有權
    移轉給鄭文龍。如果鄭見成確實有權代表省輝公司作決定或
    是為意思表示，而在80幾年間就代表省輝公司免除鄭勝文本
    件信託讓與擔保的債務，要求鄭文龍把本件土地返還給鄭勝
    文，則只要在省輝公司其他股東要求設定讓與擔保時阻止就
    好，又何必在設定後再表示免除債務？
　②鄭見成在本院94年度訴字第212號事件95年3月27日審理曾經
    到場證稱：「（被告訴訟代理人問：系爭土地由原告趙秀鑾
    明細過戶給被告鄭文龍的原因，你是否知悉？）這我不瞭解
    。（被告訴訟代理人問：你既然不知道趙秀鑾為何過戶系爭
    土地給被告鄭文龍的原因，為何你會出面要求鄭文龍把系爭
    土地過還給原告或鄭文祥？）我認為訴訟不是好事，所以才
    出面。」等語（前審事件訴字卷一第185、186頁）。鄭見成
    既然不知道本件讓與擔保設定的原因，又如何知道要「表示
    不再追究（免除）」？又鄭見成如果確實有權決定一切而曾
    經表示免除債務、要求鄭文龍把本件土地返還給原告，則原
    告何以在前審事件受敗訴判決？可見鄭見成當時如果確有表
    示，應該是以父親的身分進行協調，但是因鄭文龍不同意而
    作罷。
　③因此，鄭文發前述「鄭見成曾經在80幾年間表示不再追究」
    證言，不能採信。
　⑶本件既然不能認定鄭見成在80幾年間曾經表示不再追究鄭勝
    文的債務，則本件信託讓與擔保所擔保的債務就不能認為已
    經免除而消滅，原告還不能請求返還信託物，該請求權還不
    能行使，時效自不能起算。是則，被告主張原告的信託物返
    還請求權，因鄭見成前述表示免除債務後，已經因15年不行
    使而消滅等語，自不能採信。
　⒉前審事件第二審判決認定本件抵押借款債務清償，是指第三
    人代為清償（88年5月11日）以及抵押債權人行使抵押權（9
    1年3月29日）等事由。而第三人代償，依照擔保的從屬性，
    可以取得原以本件7筆農地設定的抵押權，而仍有可能再行
    拍賣抵押物，致造成省輝公司資產損害；更何況抵押債權人
    （華南銀行）實行抵押權而就徵收補償金受償，已經實質、
    確定造成省輝公司財產受損，本件信託讓與擔保所擔保的債
    務才因此產生，而不是消滅，原告豈有信託物返還請求權可
    以行使？原告在前述時點既然還不能行使返還請求權，則時
    效也無從起算，被告主張原告信託物返還請求權從前述時點
    起算，分別到103年5月11日、106年3月29日完成，已經罹於
    時效，被告可以拒絕給付（返還本件土地）等語，自非可採
    。　　　　　
　㈦依據以上論斷，原告依據信託物返還請求的法律關係，請求
    被告把本件土地所有權移轉登記給原告，為有理由，應該准
    許。
四、訴訟費用負擔的依據：民事訴訟法第85條第2項。
中　　華　　民　　國　　110 　年　　3 　　月　　16　　日
                  民事第三庭法　官　林望民   
以上正本係照原本作成
如對本判決上訴須於判決送達後20日內向本院提出上訴狀 
如委任律師提起上訴者，應一併繳納上訴審裁判費。 
中　　華　　民　　國　　110 　年　　3 　　月　　16　　日
                            書記官　王立梅